臺灣高等法院臺中分院刑事判決　　　　96年度上訴字第1396號
上　訴　人
即　被　告　丙○○
　　　　　　　　　　現
指定辯護人　本院公設辯護人　　丁○○
上　訴　人
即　被　告　乙○○
　　　　　　　　　　現另案於臺灣雲林第二監獄執行中
選任辯護人　張智學律師
上列上訴人因毒品危害防制條例案件，不服臺灣彰化地方法院95
年度訴字第2132號中華民國96年4月26日第一審判決（ 起訴案號
：臺灣彰化地方法院檢察署95年度偵字第8187、10862號）， 提
起上訴，本院判決如下：
    主  文
原判決撤銷。
丙○○、乙○○共同販賣第一級毒品，丙○○，累犯，處有期徒
刑拾伍年肆月，扣案之第一級毒品海洛因共拾包（其中玖包合計
淨重肆點參公克，另壹包毛重零點參公克），均沒收銷燬；扣案
之號碼0000000000號、0000000000號行動
電話貳支、削尖吸管壹支及因販賣第一級毒品所得合計新臺幣參
萬肆仟伍佰元（其中壹萬貳仟柒佰伍拾元已扣案，其餘未扣案）
，均沒收；未扣案之販賣第一級毒品所得貳萬壹仟柒佰伍拾元，
如全部或一部不能沒收時，以其財產抵償之。乙○○，處有期徒
刑拾伍年貳月，扣案之第一級毒品海洛因共拾包（其中玖包合計
淨重肆點參公克，另壹包毛重零點參公克），均沒收銷燬；扣案
之號碼0000000000號、0000000000號行動
電話貳支、削尖吸管壹支及因販賣第一級毒品所得合計新臺幣壹
萬玖仟伍佰元（其中壹萬貳仟柒佰伍拾元已扣案，其餘未扣案）
，均沒收；未扣案之販賣第一級毒品所得陸仟柒佰伍拾元，如全
部或一部不能沒收時，以其財產抵償之。
又共同販賣第二級毒品，丙○○，累犯，處有期徒刑參年拾月，
扣案之第二級毒品甲基安非他命伍拾柒包（合計毛重參拾捌點壹
公克），均沒收銷燬；扣案之號碼0000000000號、0
000000000號行動電話貳支、削尖吸管壹支及因販賣第
二級毒品所得合計新臺幣肆萬捌仟元（其中壹萬壹仟柒佰伍拾元
已扣案，其餘未扣案），均沒收；未扣案之販賣第二級毒品所得
參萬陸仟貳佰伍拾元，如全部或一部不能沒收時，以其財產抵償
之。乙○○，處有期徒刑參年柒月；扣案之第二級毒品甲基安非
他命伍拾柒包（合計毛重參拾捌點壹公克），均沒收銷燬；扣案
之號碼0000000000號、0000000000號行動
電話貳支、削尖吸管壹支及因販賣第二級毒品所得合計新臺幣肆
萬參仟元（其中壹萬壹仟柒佰伍拾元已扣案，其餘未扣案），均
沒收；未扣案之販賣第二級毒品所得參萬壹仟貳佰伍拾元，如全
部或一部不能沒收時，以其財產抵償之。丙○○有期徒刑部分，
應執行有期徒刑拾陸年；乙○○有期徒刑部分，應執行有期徒刑
拾伍年陸月。
    事  實
一、丙○○前曾因違反肅清煙毒條例案件，經法院判處有期徒刑
    三年一月確定，復因贓物案件，經法院判處有期徒刑五月確
    定，接續執行後假釋出監，後因再違反肅清煙毒條例案件，
    經法院判處有期徒刑三年二月確定，及因違反麻醉藥品管理
    條例案件，經法院判處有期徒刑四月確定，上開假釋並經撤
    銷，經接續執行上開殘刑及有期徒刑後，再次假釋出監，於
    民國九十二年七月十九日假釋期滿未經撤銷而視為執行完畢
    。詎仍未悔改，與乙○○均明知海洛因、甲基安非他命係毒
    品危害防制條例公告列管之第一、二級毒品，不得販賣，惟
    仍分別基於販賣第一級毒品海洛因、第二級毒品甲基安非他
    命牟利之持續反覆之概括犯意，於九十五年一至八月間，自
    年籍不詳綽號「阿勇」、「土龍」、「賢哥」、「台中小陳
    」、「阿德」、「阿東」、「阿益」等人購入第一級毒品海
    洛因、第二級毒品甲基安非他命，再以葡萄糖混和稀釋後，
    以號碼0000000000號、0000000000號
    等行動電話為販毒聯絡工具，丙○○或其單獨一人，或與乙
    ○○二人共同為下述多次販毒行為：
（一）丙○○於九十五年八月間起至九十五年九月五日止，在彰
      化縣彰化市○○路○段七九五號「京橋汽車旅館」等處，
      販賣毒品海洛因予謝秀鳳共十次，均由丙○○單獨交付毒
      品，每次價格均各為新臺幣（下同）一千元。
（二）丙○○與年籍不詳之某成年女子共同於九十五年八月二十
      七日，在彰化縣和美鎮道○路、和線路口之喜美超市旁，
      販賣毒品甲基安非他命予陳曾繡碧一次，該次係委由具有
      犯意聯絡、詳細年籍不詳之某成年女子出面交付毒品，毒
      品價格為五千元。
（三）丙○○、乙○○共同於九十五年七月間起至同年八月間止
      ，在彰化縣彰化市○○路○段七九五號「京橋汽車旅館」
      、同縣和美鎮○○路七三號三樓楊惠娟租屋處等地，販賣
      毒品甲基安非他命予楊惠娟三次，均由丙○○出面交付毒
      品，每次價格均各為一千元。
（四）丙○○、乙○○共同於九十五年六月間起至同年八月間止
      ，在彰化縣彰化市○○路○段七九五號「京橋汽車旅館」
      、同縣和美鎮七星汽車旅館及和美鎮便利超商處等地，販
      賣毒品甲基安非他命予黃富汕十次，分別由丙○○或乙○
      ○出面交付毒品，每次價格均各為四千元。
（五）丙○○、乙○○共同於九十五年四月二十五日、同月三十
      日、同年五月五日，在彰化縣伸港鄉○○路某地磅附近等
      處，販賣毒品海洛因予柯嘉興共三次，分別由丙○○或乙
      ○○出面交付毒品，每次價格均各為一千元。
（六）丙○○、乙○○共同於九十五年三月間起至同年四月間止
      ，在彰化縣伸港鄉○○路某地磅、中山路百姓公廟、新港
      村某便利超商等處，販賣毒品海洛因予洪敬維共三次，分
      別由丙○○或乙○○出面交付毒品，其中二次價格均各為
      五百元，另一次價格為一千元。
（七）丙○○、乙○○共同於九十五年四月二十五日、同月三十
      日、同年五月五日，在彰化縣伸港鄉○○路附近之某地磅
      、同縣彰化市○○路大肚橋附近之超商等處，販賣毒品海
      洛因予曾錫源共三次，均由乙○○出面交付毒品，每次價
      格均各為一千元。
（八）丙○○、乙○○共同於九十五年四月初某日，在彰化縣和
      美鎮○○路○段、仁愛路口之超商附近，販賣毒品海洛因
      予徐雅汶一次，由乙○○出面交付毒品，該次價格為一千
      元。
（九）丙○○、乙○○共同於九十五年一月間，在彰化縣伸港鄉
      境內，販賣毒品海洛因予陳正德共三次，均由乙○○出面
      交付毒品，每次價格均各為一千元。
（十）丙○○、乙○○共同於九十五年一月間起至同年三月間止
      ，在彰化縣伸港鄉○○村○○路二五四巷七號住處附近、
      同鄉○○路某建材行或某地磅附近等處，販賣毒品海洛因
      予黃建彰共十次，均由乙○○出面交付毒品，其中五次價
      格均各為五百元，其餘五次價格則均各為一千元。
（十一）丙○○於九十五年八月二十六日，在彰化縣彰化市○○
        路○段七九五號「京橋汽車旅館」處，販賣毒品海洛因
        予張素娥一次，由丙○○出面交付毒品，該次價格為五
        千元。
二、嗣於九十五年九月五日下午一時三十分許，為警在彰化縣彰
    化市○○路○段七九五號「京橋汽車旅館」一一三號房，於
    丙○○與謝秀鳳甫完成毒品海洛因交易時，當場將丙○○拘
    提到案，並扣得供渠等販賣、業已分裝之毒品海洛因九包（
    合計淨重四點三公克）及甲基安非他命五十七包（合計毛重
    三十八點一公克）、渠等所有供聯繫販毒所用之號碼000
    0000000號、0000000000號等行動電話二
    支、供販毒分裝毒品所用之削尖吸管一支，以及販賣毒品海
    洛因、甲基安非他命所得款項合計二萬四千五百元，另自謝
    秀鳳身上扣得其甫向丙○○購得之毒品海洛因一包（毛重零
    點三公克），以及與本案無關之電話簿一本、存摺一本、信
    用卡一張、注射針筒十三支、吸食器一組等物。
三、案經彰化縣警察局和美分局報告臺灣彰化地方法院檢察署檢
    察官偵查起訴。
　　理  由
一、訊據被告丙○○、乙○○二人於本院對於上開時間，渠等二
    人或單獨或共同交付毒品於上開買受人之情事，供承不諱，
    惟被告丙○○、乙○○二人否認其中有部分係屬販賣毒品犯
    行，被告丙○○辯稱「謝秀鳳的部分，她有找我拿毒品，但
    是她沒有拿錢給我，陳曾繡碧、楊惠娟、黃富汕有向我買毒
    品沒有錯，柯嘉興、洪敬維我不認識。張素娥是我妹妹，她
    拿五千元給我，是跟我一起去拿毒品的。」云云，被告乙○
    ○辯稱「伊確有交付毒品給伊之朋友柯嘉興、洪敬維、曾錫
    源、徐雅汶、陳正德、黃建彰等人，惟應屬幫助犯之行為。
    」云云。惟查上揭事實，除被告丙○○、乙○○二人於本
    院坦承其中部分販賣毒品之犯行外，並經被告丙○○、乙○
    ○二人於原審最後一次準備程序及審理時認罪而坦承有上開
    之販賣毒品事實不諱，且上開認定之事實亦核與證人謝秀鳳
    、陳曾繡碧、楊惠娟、黃富汕、柯嘉興、洪敬維、曾錫源、
    徐雅汶、陳正德、黃建彰、張素娥等人於警訊時、偵查中分
    別證述之情節大致相符，並有攝有查獲毒品、電話等物外觀
    之相片二十八張、被告二人與購毒者聯絡購毒事宜之通訊監
    察內容譯文及錄音資料、通聯調閱查詢單、確認扣案白粉九
    包確均含有毒品海洛因成分之法務部調查局九十五年十月二
    十四日調科壹字第０九五二三０三０二二０號鑑定書一紙等
    件存卷可稽，此外復有前揭丙○○售予謝秀鳳之毒品海洛因
    一包（毛重零點三公克）、業已分裝之毒品海洛因九包（合
    計淨重四點三公克）及甲基安非他命五十七包（合計毛重三
    十八點一公克）、渠等所有供聯繫販毒所用之號碼0000
    000000號、0000000000號等行動電話二支
    、供販毒分裝毒品所用之削尖吸管一支，以及販賣毒品海洛
    因、甲基安非他命所得款項合計二萬四千五百元等物扣案可
    資佐證，則上開証人上開陳述，核與事証相符，具有可信之
    情況，得為證據，並認確屬可信，堪予採信。又本件被告乙
    ○○係於95年8月14日入監服刑，迄今猶在監執行中，有台
    灣高等法院被告前案紀錄表可稽，是上開認定之犯罪事實欄
    所示編號一(一)、(二)及(十一)部分，應非屬被告乙○○共同所為之
    販賣行為，併為敘明。又被告丙○○、乙○○二人於原審
    已供述「販賣毒品之動機係為方便朋友施用及可以從中賺取
    供己施用之毒品，以及賺些錢貼補家用，其中販賣之毒品海
    洛因，由被告丙○○負責添加葡萄糖之成份，以增加重量。
    」云云，且徵以上開毒品價格昂貴，取得不易，而毒品危害
    防制條例所定販賣毒品，刑責甚重，加以有關機關查緝甚嚴
    ，風險甚高，若無利可圖，被告二人豈有甘冒被查緝法辦重
    刑之危險，則顯然被告二人價購毒品後，由被告丙○○負責
    添加葡萄糖之成份，以增加重量，出售他人，以賺取差價牟
    利甚明，基此自足以認定被告二人有營利之犯意。又縱屬被
    告丙○○、乙○○二人所販賣毒品之對象部分為渠等之朋友
    或親人，仍無足為被告二人非販賣毒品之有利認定。又上開
    被告丙○○、乙○○二人共同販賣毒品之犯罪事實中，被告
    乙○○既有參與販賣之交付毒品行為，自已參與被告丙○○
    、乙○○二人共同販賣毒品部分之犯罪構成要件犯行，應屬
    共同販賣毒品之共同正犯而非幫助犯無疑。是以被告二人
    上開所辯，係屬卸責之詞，不足採信。被告二人上揭販賣毒
    品海洛因、甲基安非他命犯行，事證明確，洵堪認定，應予
    依法論科。
二、按學理上包括一罪概念中，關於集合犯之態樣，係指依一般
    社會通念，特定犯罪行為具有反覆實施之特性，而藉由法條
    中客觀構成要件之行為要素，涵括上開具有反覆實施特性之
    數個犯罪行為，僅接受一次刑法之評價為已足。因刑事法若
    干犯罪行為，本質上原具有反覆、延續實行之特徵，立法時
    既予特別歸類，定為犯罪構成要件之行為要素，則行為人基
    於概括之犯意，在密切接近之一定時、地持續實行之複次行
    為，倘依社會通念，於客觀上認為符合一個反覆、延續性之
    行為觀念者，於刑法評價上，即應僅成立一罪。學理上所稱
    「集合犯」之職業性、營業性或收集性等具有重複特質之犯
    罪均屬之，例如經營、從事業務、收集、販賣、製造、散布
    等行為概念者是（最高法院九十五年度臺上字第一０七九號
    判決意旨參照）。本件被告二人前開於特定期間或由被告丙
    ○○單獨一人，或與乙○○二人共同為上開販賣毒品犯行，
    於行為人主觀上係各自基於概括之犯意，在密切接近之一定
    時、地持續實行之複次行為，於客觀上各自具有反覆、延續
    實施同一犯罪行為之特性，其本質乃多數行為之集合，故應
    分別予以評價為集合犯之包括一罪。是核被告丙○○、乙○
    ○二人所為，均係犯毒品危害防制條例第四條第一項之販賣
    第一級毒品罪及同條例第四條第二項之販賣第二級毒品罪。
    被告二人持有第一、二級毒品海洛因、甲基安非他命之低度
    行為，應為販賣第一、二級毒品之高度行為所吸收，均不另
    論罪。又被告二人前揭販賣第一、二級毒品之最後犯罪行為
    日均係在新修正刑法九十五年七月一日施行生效之後，且本
    院認上揭販賣第一、二級毒品犯行，均應各自評價為集合犯
    之包括一罪，已如前述，法理上亦無從僅因新修正刑法於九
    十五年七月一日施行而強行將前開集合犯之包括上一罪予以
    切割，自應全部均適用新修正刑法之規定，特此敘明。被告
    二人間就上開事實欄所示編號一(三)至(十)之販賣第一、二級毒
    品犯行，及事實編號一(二)部分被告丙○○另與該名詳細年籍
    不詳之成年女子間，有犯意聯絡與行為分擔，均為正犯。被
    告二人所各犯上開二罪，均犯意各別，行為互殊，犯罪構成
    要件有異，應分別予以分論併罰。另被告丙○○前曾因違反
    肅清煙毒條例案件，經法院判處有期徒刑三年一月確定，復
    因贓物案件，經法院判處有期徒刑五月確定，接續執行後假
    釋出監，後因再違反肅清煙毒條例案件，經法院判處有期徒
    刑三年二月確定，及因違反麻醉藥品管理條例案件，經法院
    判處有期徒刑四月確定，上開假釋並經撤銷，經接續執行上
    開殘刑及有期徒刑後，再次假釋出監，於九十二年七月十九
    日假釋期滿未經撤銷而視為執行完畢一節，有臺灣高等法院
    被告全國前案紀錄表及臺灣彰化地方法院檢察署刑案資料查
    註紀錄表各一份在卷可憑，其於前開有期徒刑執行完畢後，
    五年內故意再犯本件有期徒刑以上之販賣第一級毒品罪、販
    賣第二級毒品罪，均為累犯，惟因販賣第一級毒品罪、販賣
    第二級毒品罪，就法定本刑為死刑或無期徒刑部分，依法不
    得加重其刑，僅得就販賣第二級毒品部分，於法定有期徒刑
    及罰金刑部分予以加重其刑，併此敘明。再本院審酌被告二
    人雖有上開販賣第一、二級毒品之犯行，然渠等販賣之次數
    不多，犯罪所得亦屬有限，只因一時貪念，致觸法定刑最高
    為死刑或無期徒刑之重典，其犯罪情節相對於長期、大量販
    賣毒品之真正毒梟而言，其對於社會秩序與國民健康之危害
    ，顯然較輕，倘亦依原法定刑論處，不免過苛，且無從與真
    正長期、大量販毒之惡行區別，是以本院認有法重情輕之情
    形，故認其犯罪情節尚堪憫恕，若科以最低刑度仍嫌過重，
    爰依刑法第五十九條之規定，酌量減輕其刑（依新修正刑法
    第六十五條第二項規定：無期徒刑減輕者，為二十年以下十
    五年以上有期徒刑。）原審認上訴人罪證明確，予以論罪科
    刑，固非無見， 惟查被告乙○○已於95年8月14日入監服刑
    ，上開認定之犯罪事實欄所示編號一(一)、(二)及(十一)部分，應非
    屬被告乙○○共同所為之販賣行為，已如上述，原審未查明
    遽認被告乙○○就該部分，亦有共犯犯行，尚有未洽。上訴
    人上訴意旨否認犯罪，雖無可取，惟原判決既有可議，即無
    可維持，自應由本院加以撤銷改判。爰審酌被告二人之品行
    、智識程度，犯罪之動機、方法、手段、目的，渠等不思以
    正當方法獲取生活所需，明知毒品海洛因及甲基安非他命業
    經法律嚴格禁止不法販賣，竟仍貪圖暴利而連續販售他人施
    用，足以使購買施用者導致生理成癮性及心理之依賴性，進
    而戕害國民身心健康及危害社會治安，並參酌其販賣毒品之
    期間、次數、數量及分工模式等一切情狀，情節尚非至重，
    而從輕分別量處如主文所示之刑，並依刑法第五十一條第五
    款規定，定其應執行之刑。扣案之毒品海洛因合計共十包（
    其中九包合計淨重四點三公克，另一包毛重零點三公克）及
    甲基安非他命五十七包（合計毛重三十八點一公克），均係
    查獲之毒品，均應依毒品危害防制條例第十八條第一項前段
    規定宣告沒收銷燬。另扣案之號碼0000000000號
    、0000000000號等行動電話二支、削尖吸管一支
    ，均為被告丙○○所有供渠等販賣第一、二級毒品所使用之
    物，業據其於審理時供明在卷，均應依毒品危害防制條例第
    十九條第一項之規定宣告沒收。又被告丙○○販賣第一、二
    級毒品圖利，販毒所得各為三萬四千五百元、四萬八千元，
    合計為八萬二千五百元（被告乙○○與被告丙○○二人共同
    販賣毒品部分，共同販賣第一、二級毒品圖利，販毒所得各
    為一萬九千五百元、四萬三千元，合計為六萬二千五百元，
    而被告二人上開所得，僅扣案二萬四千五百元，其餘未扣案
    ；又扣案部分除其中一千元確定係謝秀鳳向丙○○購買海洛
    因所支付之價款外，其餘扣案二萬三千五百元部分，爰認定
    各有一半係販賣第一級或第二級毒品所得），亦均應依毒品
    危害防制條例第十九條第一項規定宣告沒收，未扣案之販賣
    第一、二級毒品所得部分，如全部或一部不能沒收時，以其
    財產抵償之。至於扣案電話簿一本、存摺一本、信用卡一張
    、注射針筒十三支、吸食器一組等物，其中電話簿、存摺及
    信用卡部分，依卷內既存資料並未發現與販毒有何關聯，另
    注射針筒、吸食器部分，衡情應係供吸食毒品所用，與販賣
    毒品無關，此外復查無積極確切證據足認此部分扣案之物品
    確係供被告二人販毒所用，依法均尚不得遽予沒收，應由檢
    察官另為適法之處理，附此敘明。
據上論結，應依刑事訴訟法第三百六十九條第一項前段、第三百
六十四條、第二百九十九條第一項前段、毒品危害防制條例第四
條第一項、第二項、第十八條第一項前段、第十九條第一項，刑
法第十一條前段、第二十八條、第四十七條第一項、第五十九條
、第五十一條第五款，判決如主文。
本案經檢察官甲○○到庭執行職務。
中　　華　　民　　國　　96　　年　　7 　　月　　24　　日
            刑事第二庭    審判長法　官  李  璋  鵬
                                法　官  胡  森  田
                                法　官  蕭  錦  鍾
上列正本證明與原本無異。
如不服本判決應於收受本判決後10日內向本院提出上訴書狀，其
未敘述上訴理由者，並得於提起上訴後10日內向本院補提理由書
狀（均須按他造當事人之人數附繕本）「切勿逕送上級法院」。
                                書記官  蕭  訓  慧
中　　華　　民　　國　　96　　年　　7　 　月　　26　　日
附錄本案論罪科刑法條：
毒品危害防制條例第4條第1項、第2項
製造、運輸、販賣第一級毒品者，處死刑或無期徒刑；處無期徒
刑者，得併科新臺幣 1 千萬元以下罰金。
製造、運輸、販賣第二級毒品者，處無期徒刑或 7 年以上有期徒
刑，得併科新臺幣 7 百萬元以下罰金。
前五項之未遂犯罰之。
                                                後
